【裁判字號】    98,聲判,11
【裁判日期】    980605
【裁判案由】    聲請交付審判
【裁判全文】
臺灣板橋地方法院刑事裁定              98年度聲判字第11號
聲  請  人  乙○○
代  理  人  林瑑琛律師
被      告  甲○○
上列聲請人因告訴被告業務過失傷害案件，不服臺灣高等法院檢
察署98年度上聲議字第869 號駁回再議之處分（原不起訴處分案
號：臺灣板橋地方法院檢察署97年度偵續字第496 號），聲請交
付審判，本院裁定如下：
    主    文
聲請駁回。
    理    由
一、聲請意旨略以：
(一)、本案經送台灣省臺北縣區車輛行車事故鑑定委員會鑑定時，
    該鑑定機關於寄送開會通知單時，誤繕聲請人地址，致聲請
    人遲誤該次開會期日，而錯失陳述意見之機會，該鑑定機關
    又僅依被告一方說詞而為不利於聲請人之認定，鑑定程序有
    明顯瑕疵，故鑑定結果不足採信。
(二)、依車禍事故現場圖及現場照片觀之，聲請人騎乘車牌號碼8H
    H-029 號重型機車（下稱系爭機車）之行駛路線及遭被告駕
    駛車牌號碼657-AB號營業大客車（下稱系爭公車）碰撞後，
    系爭機車與洪麗美騎乘車牌號碼MFS-762 號重型機車倒臥之
    地點，均在機車專用道上，完全無任何證據顯示聲請人有左
    偏之情況，且從駕駛經驗推斷，機車駕駛人遇車旁或緊臨之
    車後有大車時，為自身安全當然將機車偏離大車行駛之方向
    ，此乃人類趨吉避凶之本能，除非該大車與機車間有相當距
    離，使機車駕駛人未因此產生危險感，否則機車不可能往大
    車方偏移，此乃駕駛機車之經驗法則，況從系爭公車與機車
    之撞擊點觀之，照片顯示乃系爭公車右前方擦撞到系爭機車
    之左後方車牌，顯然是系爭公車自後追撞系爭機車，二車並
    無併行情況，被告為後車駕駛人，應注意車前狀況並保持安
    全距離而未注意，就本件車禍事故之發生顯有過失。
(三)、再就車禍現場觀之，被告與聲請人均自承係於紅燈變換為綠
    燈後起步不久，即發生擦撞，而擦撞地點恰巧在紅綠燈前之
    機車臨停格旁，又系爭公車與機車擦撞後正好停於機車臨停
    格內，被告顯然是在臨停格內機車尚未全部前行時，急於搶
    道，始發生本件車禍，且當時聲請人無論是在機車道或機車
    臨停格，均屬合法行駛或具路權，是以聲請人騎乘系爭機車
    無肇事原因。
(四)、本案證人洪麗美與被告均稱聲請人當時車速為每小時60公里
    云云，應不足採信，因事故當時為上班時間，車輛擁擠，又
    適逢燈號變換，且當時洪麗美係騎乘車牌號碼MFS-762 號重
    型機車於系爭機車與公車前方，對於後方車況應不知悉，再
    觀諸系爭公車當日行車紀錄器之記載可知，被告駕駛系爭公
    車於綠燈起步時未超過時速20公里，如聲請人行車時速確為
    每小時60公里，行車在後之被告應無從追撞，被告前開所辯
    ，顯在掩飾其未注意前方車況致肇事之行為，因認被告涉犯
    刑法第284 條第2 項前段之業務過失傷害罪嫌，被告自應受
    追訴處罰等語，從而聲請本院裁定交付審判。
二、按告訴人不服上級法院檢察署檢察長或檢察總長認再議為無
    理由而駁回之處分者，得於接受處分書後10日內委任律師提
    出理由狀，向該管第一審法院聲請交付審判。法院認為交付
    審判之聲請不合法或無理由者，應駁回之。刑事訴訟法第25
    8 條之1 、第258 條之3 第2 項前段分別定有明文。查本件
    聲請人前以被告涉犯刑法第284 條第2 項前段之業務過失傷
    害罪嫌，向臺灣板橋地方法院檢察署檢察官對被告提出告訴
    ，經臺灣板橋地方法院檢察署檢察官偵查後，於民國97年8
    月29日以97年度偵字第6569號為不起訴處分；嗣聲請人不服
    聲請再議，經臺灣高等法院檢察署檢察長於97年10月3 日以
    97年度上聲議字第5301號命令發回續行偵查後，臺灣板橋地
    方法院檢察署檢察官於97年12月25日仍以97年度偵續字第49
    6 號為不起訴處分，聲請人不服，聲請再議，經臺灣高等法
    院檢察署檢察長於98年2 月4 日以98年度上聲議字第869 號
    處分書駁回其再議之聲請，並於98年2 月10日送達該處分書
    與聲請人，聲請人後即委任代理人於98年2 月18日向本院聲
    請交付審判等情，業經本院依職權調取上揭案號偵查卷全卷
    核閱無誤，並有前開案號之臺灣板橋地方法院檢察署檢察官
    不起訴處分書、臺灣高等法院檢察署處分書及蓋有本院收狀
    日期戳印之聲請人所提刑事交付審判聲請狀等附於本院卷可
    稽，是本件交付審判之聲請，程序上核與前揭刑事訴訟法第
    258 條之1 規定相符，先此敘明。
三、然按犯罪事實應依證據認定之，無證據不得認定犯罪事實，
    刑事訴訟法第154 條第2 項定有明文。次按告訴人之告訴，
    係以使被告受刑事訴追為目的，是其陳述是否與事實相符，
    仍應調查其他證據以資審認，有最高法院52年臺上字第1300
    號判例意旨可資參酌；次按汽車駕駛人依規定遵守交通規則
    行車時，得信賴其他汽車駕駛人亦能遵守交通規則，故關於
    他人違規行為所導致之危險，僅就可預見，且有充足時間可
    採取適當之措施以避免結果之發生時，負其責任，對於他人
    突發不可知之違規行為並無防止之義務，又刑法上之過失犯
    ，以行為人對於犯罪結果之發生按其情節應注意，並能注意
    ，而不注意者，始克相當；若事出突然，依當時情形，不能
    注意時，縱有結果發生，仍不得令負過失責任（最高法院87
    年度臺上字第2457號判決要旨參照）。茲被告堅決否認有何
    業務過失傷害犯行，辯稱：其於96年12月27日8 時許，駕駛
    系爭公車行駛至新莊市○○路與新樹路口停等紅燈，適遇聲
    請人騎乘系爭機車亦在該路口停等紅燈，聲請人在其公車門
    的右邊停等紅燈，等中正路號誌變換為綠燈後，其往前行駛
    5 公尺至10公呎的距離時，系爭機車起步行駛後沒有直線往
    前行駛，往其的方向靠過來，要超車切到其的正前方，系爭
    機車左後側擦撞到其公車右前側位置，碰撞之後，系爭機車
    往右邊摔倒又去碰撞到另一輛重機車MFS-762 號，碰撞後該
    兩輛機車都人車摔倒，致該兩名騎士受傷，其馬上停車下車
    查看，當時該路口有警察在指揮交通看到之後就過來處理，
    其當時是直行向前並沒有變換車道，是聲請人自己向左變換
    車道且未打方向燈才發生擦撞，聲請人當時的速度過快，其
    無法反應，其對車禍事故發生，沒有過失等語；經查：
(一)、被告於上開時地，駕駛系爭公車行至台北縣新莊市○○路與
    新樹路交岔路口停等紅燈，待綠燈起駛未幾，即與聲請人所
    騎乘系爭機車發生擦撞，聲請人併再與聲請人前方由案外人
    洪麗美所騎乘車牌號碼:MFS-762 號 重型機車發生碰撞，聲
    請人、洪麗美均因之人車倒地，聲請人受有右手及右前臂挫
    傷、右膝挫擦傷傷害，洪麗美受有右膝挫擦傷併瘀傷、臉部
    挫傷併血腫；另被告行向所在之中正路（車禍事故地點處）
    計有3 線車道，最內側及中間車道均寬3.4 公尺，併各為左
    轉專用車道、直行車道，最外側車道則寬1.7 公尺，本件車
    禍事故發生當下，聲請人與洪麗美原均行駛在最外側車道等
    情，除據被告供述在卷，併經聲請人、洪麗美迭於警詢、偵
    查中證述綦詳，且有道路交通事故現場圖、道路交通事故調
    查報告表2 張、現場照片24張及新泰綜合醫院診斷證明書等
    在卷可稽，堪信為真實。
(二)、聲請人雖執從系爭公車與機車之撞擊點觀之，照片顯示乃系
    爭公車右前方擦撞到系爭機車之左後方車牌，顯然是系爭公
    車自後追撞系爭機車，二車並無併行情況，被告為後車駕駛
    人，應注意車前狀況並保持安全距離而未注意，就本件車禍
    事故之發生顯有過失，且被告顯然是在臨停格內機車尚未全
    部前行時，急於搶道，始發生本件車禍，且當時聲請人無論
    是在機車道或機車臨停格，均屬合法行駛或具路權，是以聲
    請人騎乘系爭機車無肇事原因云云；然細譯車禍事故後，系
    爭公車之前車車輪方向乃與該車車身平行，即前車輪未有何
    向左、右偏移之情，此有偵查卷附之相片在卷可憑（見臺灣
    板橋地方法院檢察署97年度偵字第6569號偵查卷第115 、11
    6 頁），則被告辯稱其當時是直行向前並沒有變換車道，是
    聲請人自己向左變換車道且未打方向燈才發生擦撞等語，已
    非無據；再斟酌聲請人於警詢中亦供認：當時是沿中正路直
    行往建國一路方向行駛，至肇事路口時，在該路口停等紅燈
    ，當時其左邊有一輛公車也在停等紅燈，其不知道是否是與
    其碰撞的那一輛公車，然後號誌變為綠燈後，其就起步往前
    直行，其直行一小段路後，其就感覺被該公車撞到；當時行
    車時速約50-60 公里等語在卷（見台灣板橋地方法院檢察署
    97年度偵字第6569號偵查卷第9 、17頁），是以聲請人於車
    禍事故遭撞前之車速竟於警詢中自承達50-60 公里乙節觀之
    ，茍非其於系爭交岔路口之號誌燈由紅轉換為綠燈後，因急
    欲起駛超越擺脫同向之其餘車輛，何以車速如此之快？參酌
    本件車禍事故發生，系爭機車左後方車身、車尾上方鐵架右
    後方雖各有輕微刮痕、號牌左下角則有沾黏藍色油漆，系爭
    公車右前保險桿處則有輕微擦撞痕等情，有相片數幀在卷可
    參（見台灣板橋地方法院檢察署97年度偵字第6569號偵查卷
    第111 、112 、113 、114 頁），顯見本件車禍事故當下，
    被告所駕駛系爭公車與聲請人所騎乘系爭機車固發生擦撞，
    然應僅係輕微擦撞，因而並未留下明顯重大痕跡，則聲請人
    於綠燈起駛後，因有瞬間加速且向左偏行之情，此舉對行駛
    於聲請人左側之被告而言，顯事出突然，難以防範，是縱斯
    時聲請人所騎乘機車與被告所駕駛公車發生擦撞，聲請人且
    因之倒地受傷，已難認被告對本件車禍事故發生，有何過失
    ，而此情況下，聲請人所騎乘機車因與被告所駕駛系爭公車
    發生輕微擦撞後，再追撞洪麗美人車，使聲請人、洪麗美均
    倒地受傷，亦與事理無悖，是被告辯稱其當時是直行向前並
    沒有變換車道，是聲請人自己向左變換車道且未打方向燈才
    發生擦撞，聲請人當時的速度過快，其無法反應等語，核與
    事證情理無悖，堪以信實，聲請人以前詞指稱被告對車禍事
    故發生有過失，併認聲請人騎乘系爭機車無肇事原因云云，
    難以遽採。
(三)、再斟酌聲請人於本件車禍故發生當時是沿中正路直行往建國
    一路方向行駛，至肇事路口時，在該路口停等紅燈，當時其
    左邊有一輛公車也在停等紅燈，從系爭公車與機車之撞擊點
    觀之，照片顯示乃系爭公車右前方擦撞到系爭機車之左後方
    車牌等情，經聲請人於警詢中陳述如前；又被告駕駛系爭公
    車行駛至新莊市○○路與新樹路口停等紅燈，適遇聲請人騎
    乘系爭機車亦在該路口停等紅燈，聲請人在被告所駕駛公車
    門的右邊停等紅燈，系爭機車左後側擦撞到其公車右前側位
    置，碰撞之後，系爭機車往右邊摔倒又去碰撞到另一輛重機
    車MFS-762 號等情，經被告供述在卷，是聲請人與被告關於
    系爭公車與系爭機車發生碰撞前之相對位置，乃聲請人騎乘
    系爭機車停於被告所駕駛系爭公車右方乙節，所述既無不合
    ，應堪認定，復參酌本件車禍事故發生後，系爭機車左後方
    車身、車尾上方鐵架右後方各有輕微刮痕、號牌左下角則有
    沾黏藍色油漆，系爭公車右前保險桿處則有輕微擦撞痕等情
    ，業如前述；並對照車禍事故後，系爭公車車身整體雖仍處
    於中間直行車道內，然車頭位置偏向該中間直行車道左側，
    車尾則處於該中間直行車道中間，此有道路交通事故現場圖
    附於偵查卷可憑（見台灣板橋地方法院檢察署97年度偵字第
    6569號偵查卷第20頁），是苟被告確有未注意車前狀況，而
    撞傷聲請人，則以聲請人於車禍事故發生前（即聲請人與被
    告俱於系爭交岔路口停等紅燈時），乃位於被告右側，則待
    被告、聲請人因所停等之紅燈轉換為綠燈而各起步行駛，聲
    請人人車並因起步後車速甚快，而處於被告所駕駛系爭公車
    前方，此際被告果有未注意車前狀況而擦撞聲請人機車，則
    聲請人人車既在被告右側，被告所駕系爭公車應有車頭向右
    偏移之情，物理上方有可能撞擊被告右側之聲請人，然被告
    所駕駛系爭公車，並未出現車頭向右偏移之情，反而係出現
    車頭位置偏向該中間直行車道左側，此如前述，顯見車禍事
    故之發生，應係聲請人於綠燈起駛後，因有瞬間加速且向左
    偏行，此對行駛於聲請人左側之被告而言，事出突然，難以
    防範，被告所駕駛系爭公車因而仍與聲請人所騎乘機車發生
    擦撞乙節，應可認定，益徵被告辯稱其對車禍事故發生，並
    無過失，應可採信，聲請人指稱被告對車禍事故發生有過失
    云云，尚無足取。
(四)、又本件車禍發生，聲請人駕駛重機車，綠燈起步向左偏入快
    車道時，疏未注意左側快車道內併行車輛動態並與其保持安
    全間隔，為肇事原因，被告駕駛民營公車，無肇事因素，洪
    麗美駕駛普通重型機車，無肇事因素各情，則有臺灣省車輛
    行車事故覆議鑑定委員會97年5 月26日覆議字第0976201903
    號函在卷可稽（見臺灣板橋地方法院檢察署97年度偵字第65
    69號偵查卷第67頁），益見被告對本件車禍事故之發生，並
    無過失；至聲請人雖執台灣省臺北縣區車輛行車事故鑑定委
    員會於寄送開會通知單時，誤繕聲請人地址，致聲請人遲誤
    該次開會期日，而錯失陳述意見之機會云云，指稱台灣省臺
    北縣區車輛行車事故鑑定委員會就本件車禍事故所為之前開
    鑑定意見書，鑑定程序有明顯瑕疵，鑑定結果不足採信云云
    ，然依諸前開(一)、(二)、(三)之事證分析，仍難認被告對本件車
    禍事故發生，有何過失，併此敘明。
四、綜上所述，本件臺灣板橋地方法院檢察署檢察官所為前開97
    年度偵續字第496 號不起訴處分書及臺灣高等法院檢察署所
    為上開98年度上聲議字第869 號處分書，其等論證之理由，
    無何違反經驗論理法則或其他證據法則之處，而依據卷存偵
    查中曾顯現之證據觀之，並無積極證據足以證明被告有何業
    務過失傷害犯行，應認被告犯罪嫌疑尚有未足；原偵查、再
    議機關依偵查所得證據，而對本案為不起訴處分及駁回再議
    ，已就聲請人所指訴事項無從證明被告有業務過失傷害犯行
    之理由敘明綦詳，乃認被告犯罪嫌疑不足，而先後為不起訴
    處分及再議駁回處分，核無不合；聲請人猶指前詞，指摘不
    起訴及駁回再議等處分為不當，聲請交付審判，非有理由，
    應予駁回。
據上論結，應依刑事訴訟法第258 條之3 第2 項前段，裁定如主
文。
中    華    民    國    98    年    6     月    5    日
                  刑事第十六庭審判長法  官  許必奇
                                    法  官  鄧雅心
                                    法  官  陳明偉
上列正本證明與原本無異。
本裁定不得抗告。
中    華    民    國    98    年    6     月    5     日
                                    書記官  陳玉心


司法院資訊處製作；財團法人民間司法改革基金會備份。
